【裁判字號】    97,簡上,81
【裁判日期】    980710
【裁判案由】    詐欺
【裁判全文】
臺灣新竹地方法院刑事判決              97年度簡上字第81號
上  訴  人  臺灣新竹地方法院檢察署檢察官
被      告  乙○○（原名張培均）
上列上訴人因詐欺案件，不服本院新竹簡易庭於中華民國97年 3
月19日所為之97年度竹簡字第330 號第一審簡易判決（聲請簡易
判決處刑案號：臺灣新竹地方法院檢察署96年度偵字第7579號）
，而提起上訴，本院管轄第二審之合議庭判決如下：
    主  文
原判決撤銷。
乙○○共同犯詐欺取財罪，處有期徒刑陸月，如易科罰金，以新
臺幣壹仟元折算壹日。緩刑年。
    事  實
一、乙○○（原名張培均）於民國96年10月底某日，在自由時報
    分類廣告欄上看到應徵「試機員」之廣告，經撥打該廣告上
    登載之電話與不詳姓名年籍，自稱「陳先生」之成年男子聯
    絡相約見面後，知悉所謂「試機員」之工作，實係提供其申
    辦之銀行帳號，供經營賭博、重利等不法行為之人將不法款
    項匯入其銀行帳戶，再聽從指示提領匯入該帳戶內之款項交
    予指定之人。其依上開工作內容，雖可預見提供帳號供他人
    不法匯款使用，常與財產犯罪密切相關，竟因當時工作不順
    利，為圖得報酬，本於縱使他人持以為詐欺犯罪亦不違背其
    本意之未必故意，與「陳先生」等詐欺集團成員共同基於詐
    欺之犯意聯絡，於96年10月31日，在其位於新竹市○區○○
    里○○鄰○○路456巷25弄8號住處巷口，將其在臺灣中小企業
    銀行新竹分行申請00000000000 號帳戶（下稱臺企銀行帳戶
    ）及臺新國際商業銀行竹科分行申請00000000000000號帳戶
    （下稱臺新銀行帳戶）存摺交予「陳先生」派來之另名不詳
    姓名年籍之成年人觀看，由該人抄下帳號回報予「陳先生」
    後，「陳先生」即通知乙○○已被錄取，且自96年11月1 日
    開始上班，應隨時等候電話通知。嗣「陳先生」所屬犯罪集
    團成員基於利用乙○○上開帳戶行騙之單一犯意，先於96年
    11月2 日上午11時15分許，打電話向甲○○偽稱係「外交部
    」人員，佯稱甲○○之證件遭人偽辦，另偽稱「警政署專辦
    科長」之人，再打電話佯稱須強制凍結甲○○之資產，致甲○○陷於錯誤，於同日下午2 時23分許，至高雄市第三信用
    合作社，匯款新臺幣（下同）900,000 元至上開臺企銀行帳
    戶內，乙○○則於同日接到「陳先生」電話指示，將甲○○
    所匯之款項提領一空，並將領得之現金交付予「陳先生」指
    定之人。復於96年11月6 日某時，打電話向丙○○佯稱丙○○於東森電視購物頻道購物時設定之現金簽收單有誤，若不
    辦理取消，每月將自丙○○帳戶扣款1,000 元，致丙○○陷
    於錯誤，至設在花蓮市○○路之臺新國際商業銀行自動櫃員
    機，於同日下午6時49分許、6時52分許、6時53分許、6時55
    分許及6時58分許，接續依指示匯款30,000元、30,000元、3
    0,000元、6,000元及1,000 元至上開臺新銀行帳戶內，因乙○○祖父於丙○○匯款當日過世，乙○○忙於處理喪事無暇
    提領款項，乃依「陳先生」指示，於同日某時，在其住處附
    近，將上開臺企銀行及臺新銀行帳戶之存摺、提款卡及密碼
    暫時交予「陳先生」派來之不詳姓名年籍成年人，待該人於
    同日將丙○○匯入之款項提領一空，即將存摺、提款卡及密
    碼交還乙○○。嗣甲○○、丙○○於匯款後查覺有異，分別
    報警處理而查悉上情。
二、案經丙○○訴由新竹市警察局第二分局報請臺灣新竹地方法
    院檢察署檢察官偵查聲請以簡易判決處刑。
    理  由
一、證據能力部分：
    按被告以外之人於審判外之言詞或書面陳述，除法律另有規
    定者外，不得作為證據，刑事訴訟法第159條第1項固有明文
    規定。另被告以外之人於審判外之陳述，雖不符刑事訴訟法
    第159條之1至之4 之規定，惟經當事人於審判程序同意作為
    證據，法院審酌該言詞陳述或書面陳述作成時之情況，認為
    適當者，亦得為證據，復為同法第159條之5第1 項所明定。
    本件被告於本院準備程序及審理時，均表示對於檢察官所提
    各項證據方法之證據能力並無意見，本院審酌上開各該證據
    均非非法取得之證據，並無證據力明顯過低之情形，復經本
    院於審判期日就上開證據進行調查、辯論，依法自有證據能
    力，合先敘明。
二、認定事實所憑之證據及認定之理由：
(一)、被告於偵查中、本院審理時之自白及其提出之自由時報分類
    廣告1份，證明：其撥打自由時報分類廣告上之電話，與「
    陳先生」聯絡後，為取得報酬，將其如上開事實欄所載之帳
    號提供予「陳先生」，供「陳先生」所屬之集團為不法匯款
    使用，且其應將匯入帳戶內之款項領出交予「陳先生」指定
    之人。嗣其於96年11月2 日，依「陳先生」指示，提領甲○○匯入之款項，並將領得之現金交付予「陳先生」指定之人
    。復因其祖父過世無暇領款，乃於同年月6 日暫時將上開臺
    企銀行及臺新銀行帳戶之存摺、提款卡連同密碼交付予「陳
    先生」派來之人之事實。
(二)、臺新銀行帳戶資金往來明細、臺企銀行與臺新銀行存摺暨交
    易明細表各1份，證明：上開帳戶均係被告申請使用。
(三)、被害人甲○○於警詢之供述、匯款申請書、高雄市政府警察
    局苓雅分局民權派出所刑事案件報案三聯單、內政部警政署
    反詐騙案件紀錄表各1紙，證明：被害人甲○○於96年11月2
    日上午11時15分許，遭偽稱係「外交部」及「警政署專辦科
    長」之人員，詐稱證件遭人偽辦及須強制凍結資產，乃於同
    日下午2時23分許，至高雄市第三信用合作社，匯款900,000
    元至被告上開臺企銀行帳戶內之事實。
(四)、告訴人丙○○於警詢之供述、花蓮縣警察局吉安分局仁里派
    出所受理刑事案件報案三聯單與內政部警政署反詐騙案件紀
    錄表各1紙、自動櫃員機交易明細表5紙，證明：告訴人丙○○於96年11月6 日某時，遭人以其於東森電視購物頻道購物
    時設定之現金簽收單有誤為由，要求依指示到自動櫃員機操
    作取消，因而匯款30,000元、30,000元、30,000元、 6,000
    元及1,000元至上開臺新銀行帳戶內之事實。
三、撤銷改判之理由：
    原審對被告論罪科刑，固非無據，惟被告雖未對被害人實施
    詐術，然其圖得報酬，聽從指示從事「提供帳戶」及「提領
    贓款後轉交款項」等工作，顯係將詐欺集團成員之行為視為
    自己之行為，應係基於正犯之犯意共同參與該集團之運作，
    應論以共同正犯，原審認被告所為僅係構成幫助犯，即有未
    洽，檢察官上訴指摘原審未就被告自承之上開行為詳予調查
    說明，認被告僅構成幫助詐欺之犯行有所違誤為有理由，自
    應由本院將原判決予以撤銷改判。
四、自為判決之論罪科刑理由：
(一)、按正犯、從犯之區別，係以主觀之犯意及客觀之犯行為標準
    ，凡以自己犯罪之意思參與犯罪，無論所參與者是否犯罪構
    成要件之行為，皆為正犯，以幫助他人犯罪之意思而參與犯
    罪，所參與者如係犯罪構成要件之行為，亦為正犯，必以幫
    助他人犯罪之意思而參與犯罪，所參與者又為犯罪構成要件
    以外之行為，始為從犯（最高法院25年度上字第2253號判例
    意旨可資參照）。故行為人參與者雖係犯罪構成要件以外之
    行為，然如基於共同行為之意思，而與其他共同實施犯罪行
    為之人各自分擔犯罪行為之一部，亦應對於全部發生之結果
    共同負責，均屬共同正犯。查電話詐騙乃新型社會犯罪型態
    ，自收購人頭帳戶、撥打電話實施詐騙、指定被害人匯款帳
    戶、自人頭帳戶提領款項、取贓分贓等階段，係由多人縝密
    分工方能完成之集團性犯罪，本件被告於該犯罪流程中負責
    「提供帳戶」及「提領贓款後轉交款項」等工作，雖未參與
    對被害人實施詐術之詐欺構成要件行為，然最終目的係促使
    詐欺集團順利完成詐欺取財，由其從中獲取報酬，顯係將其
    他集團成員之行為視為自己之行為，其他成員犯罪之成果視
    為自己之成果，應係基於正犯之犯意共同參與該集團之運作
    甚明，自應論以正犯。故核被告所為，係犯刑法第339條第1
    項之詐欺取財罪。
(二)、被告與不詳姓名年籍之「陳先生」所屬詐騙集團成員間，就
    上開詐欺取財犯行，有犯意聯絡及行為分擔，均為共同正犯
    。
(三)、被告提供上開帳戶後，「陳先生」所屬詐欺集團成員隨即於
    96年11月2日及同年月6日，先後2 次撥打電話詐騙被害人甲○○、丙○○，顯係急於以被告上開帳戶為行騙之工具，應
    係本於接續之意思，而於密接之時間、地點，以類似方法分
    別犯同一之罪，為接續犯，屬實質上一罪，公訴人認被告先
    後2次犯行，犯意各別，應予分論併罰，容有誤會。
(四)、爰審酌被告無何前科之素行、貪圖利益而參與詐欺集團運作
    之犯罪動機與目的、所為增加被害人取回遭詐騙財物之困難
    ，助長詐欺集團惡行、致被害人甲○○、丙○○遭詐騙合計
    997,000 元之損失非輕及坦認犯行，案發後且已與告訴人丙○○以60,000元達成民事和解，且已給付告訴人丙○○27,0
    00元賠償金，而被害人甲○○部分，則因被害人甲○○要求
    被告1次賠償900,000元，致無法達成和解，業經被告供明在
    卷，並有本院調解筆錄、98年5月18日、同年6月3 日電話紀
    錄表各1份及郵政國內匯款執據8張在卷可佐之犯罪後態度等
    一切情狀，量處如主文所示之刑，並諭知如易科罰金之折算
    標準，以資懲儆。
(五)、末查，被告前未曾受有期徒刑以上刑之宣告，有臺灣新竹地
    方法院檢察署刑案資料查註紀錄表及臺灣高等法院被告全國
    前案紀錄表各1 份在卷足參，考量被告因工作不順利而犯本
    案，案發後已與告訴人丙○○達成民事和解，並已為部分賠
    償，而被害人甲○○部分，雖未達成和解，惟仍無法免除賠
    償被害人甲○○之民事責任，且經此次偵查及審理過程之教
    訓，當知謹慎管理、使用銀行帳戶，其日後應無再犯之虞，
    本院認對其所宣告之刑以暫不執行為適當，爰併予諭知緩刑
    3年，以勵自新。
五、適用之法律：
(一)、刑事訴訟法第455條之1第1項、第3項、第369條第1項前段、
    第364條、第299條第1項前段。
(二)、刑法第28條、第339條第1項、第41條第1 項前段、刑法第74
    條第1項第1款。
(三)、刑法施行法第1條之1第1項、第2項前段。
本案經檢察官張嘉宏到庭執行職務。
中    華    民    國     98    年     7     月   10   日
                  刑事第六庭  審判長法  官   遲中慧
                                    法  官   黃美盈
                                    法  官   林昌義
以上正本證明與原本無異。
不得上訴。
中    華    民    國    98    年    7     月    10    日
                                    書記官   黃詩傑
附錄本案論罪科刑實體法條全文：
刑法第339條第1項：
意圖為自己或第三人不法之所有，以詐術使人將本人或第三人之
物交付者，處5年以下有期徒刑、拘役或科或併科1,000元以下罰
金。


司法院資訊處製作；財團法人民間司法改革基金會備份。
